【裁判字號】    96,訴,958
【裁判日期】    970118
【裁判案由】    殺人未遂
【裁判全文】
臺灣臺北地方法院刑事判決               96年度訴字第958號
公  訴  人  臺灣臺北地方法院檢察署檢察官
被      告  乙○○
選任辯護人  黃重鋼律師
            林上鈞律師
            李詩皓律師
上列被告因殺人未遂案件，經檢察官提起公訴（96年度偵字第95
52號），本院判決如下：
    主  文
乙○○共同傷害人之身體，處有期徒刑貳年肆月，減為有期徒刑
壹年貳月。
    事  實
一、乙○○於民國96年3 月8 日上午7 時20分許，在臺北市大安
    區○○○路○ 段22號「錢櫃KTV 」忠孝店10樓飲酒消費完畢
    後，與友人丁○○欲離去之際，適與素昧平生之丙○○及其
    友人甲○○共乘電梯下樓，於電梯內乙○○因懷疑丙○○瞪
    視其本人有挑釁之舉動，乃以台語「看啥肖」斥罵丙○○。
    丙○○見狀後隨即以誤會等語解釋，並以彎腰、拱手示意、
    右手搭乙○○之肩膀等動作頻頻向乙○○道歉。迄電梯抵達
    一樓大廳眾人皆步出電梯後，丙○○復以擁抱乙○○之動作
    表示歉意，惟乙○○猶不滿意，並以手推丙○○之肩膀、面
    對面阻撓丙○○離去，甲○○見狀則出面阻擋於乙○○與丙○○之間加以勸阻。詎料，於丙○○欲離去之際，乙○○為
    教訓丙○○，竟與大廳在場約7 、8 名姓名年籍不詳之成年
    友人，共同基於傷害之犯意聯絡，自己先從腰間抽出隨身攜
    帶之皮帶刀（刀刃為三角型，並未扣案，亦無證據證明為槍
    砲彈藥刀械管制條例所規範之刀械）數度揮向丙○○，惟皆
    未刺中丙○○，丙○○雖隨即閃躲於一樓大廳旁邊，然隨即
    遭週圍之乙○○之數名友人阻撓其離去並追打。甲○○見狀
    後再度趨前勸阻乙○○，亦遭乙○○之數名友人圍住並追打
    。乙○○復以甲○○多管閒事為由，轉而持皮帶刀朝甲○○
    之左臂、腹部各揮刺1 刀，致甲○○受有左上臂裂傷（7 ×
    1.5 公分）、上腹部穿刺傷合併肝臟穿刺傷（傷口長寬為3
    ×0.5 公分）之傷害；而丙○○見狀返回欲幫助甲○○之際
    ，亦因遭乙○○之成年友人追打而滑倒，甫於起身後，乙○○即持皮帶刀刺向丙○○1 刀，然被丙○○擋掉後，乙○○
    又刺第2 刀時即剌中丙○○，致其受有右前胸刺傷（長2.5
    公分、深2.5 公分）之傷害。丙○○於被刺受傷後即對乙○○大喊「你夠了沒有」，乙○○見情勢不對，隨即逃離現場
    。而甲○○於受傷後乃自行搭計程車就醫，丙○○則被送醫
    救治，嗣經員警據報前往現場處理並調閱現場監視錄影畫面
    後，而循線拘提乙○○到案。
二、案經丙○○、甲○○訴由臺北市政府警察局大安分局報請臺
    灣臺北地方法院檢察署檢察官偵查起訴。
    理  由
壹、程序部分：
一、按「被告以外之人於審判外之言詞或書面陳述，除法律有規
    定者外，不得作為證據。」、「被告以外之人於偵查中向檢
    察官所為之陳述，除顯有不可信之情況者外，得為證據。」
    、「被告以外之人於檢察事務官、司法警察官或司法警察調
    查中所為之陳述，與審判中不符時，其先前之陳述具有較可
    信之特別情況，且為證明犯罪事實存否所必要者，得為證據
    。」，刑事訴訟法第159 條第1 項、第159 條之1 第2 項、
    第159 條之2 分別定有明文。查告訴人丙○○、甲○○於偵
    查中以證人身分具結後向檢察官所為之證述，經核並無顯不
    可信之情況，是依前揭規定，自有證據能力；至告訴人丙○○、甲○○於警詢時之陳述，因本院審理時業已傳喚渠等到
    庭具結作證，且告訴人於本院所為之證言與渠等先前於司法
    警察調查中所為之陳述大致相符，是渠等先前於警詢時之陳
    述並無刑事訴訟法第159 條之2 之情形，辯護人於本院審理
    時復主張告訴人於警詢中之陳述均為審判外之陳述，不具證
    據能力，則揆之前揭說明，告訴人先前於警詢之陳述，顯然
    無證據能力。
二、按「除前三條之情形外，下列文書亦得為證據：一、除顯有
    不可信之情況外，公務員職務上製作之紀錄文書、證明文書
    。二、除顯有不可信之情況外，從事業務之人於業務上或通
    常業務過程所須製作之紀錄文書、證明文書。三、除前二款
    之情形外，其他於可信之特別情況下所製作之文書。」，刑
    事訴訟法第159 條之4 定有明文。查卷附之國泰綜合醫院診
    斷證明書兩份（見偵查卷第26、27頁）、國泰綜合醫院96年
    10月12日（96）管歷字第1317號函所附病情說明及病歷等文
    件，均係從事業務之人於業務上製作之紀錄文書，且無顯不
    可信之情況，揆諸前揭規定，自得為證據。
貳、實體部分：
一、訊據被告除否認有殺人犯意外，其對於上開時地持皮帶刀刺
    向告訴人丙○○、甲○○，致告訴人分別受有前揭傷害之事
    實，均坦認不諱，核與告訴人於偵審中證述渠等如何遭被告
    持皮帶刀揮刺攻擊而受傷之情節大致相符，且告訴人甲○○
    因此受有左上臂裂傷（7 ×1.5 公分）、上腹部穿刺傷合併
    肝臟穿刺傷（傷口長寬為3 ×0.5 公分）之傷害；告訴人丙○○因此受有右前胸剌傷（長2.5 公分、深2.5 公分）之傷
    害，並有國泰綜合醫院診斷證明書2 份（見偵查卷第26、27
    頁）及國泰綜合醫院96年10月12日（96）管歷字第1317號函
    所附病情說明及病歷附卷可資佐證。又經本院當庭勘驗案發
    現場之監視器錄影內容，核與告訴人所指訴被告有自腰際抽
    出皮帶刀及持之揮向告訴人丙○○之過程，均相吻合，此有
    本院之勘驗筆錄可稽（見本院訴字卷一第28至29頁、第41頁
    ），復有案發現場監視器所翻拍之照片共26幅在卷可參（見
    偵查卷第33至45頁），堪認被告供承於前開時、地持皮帶刀
    刺傷告訴人丙○○、甲○○之自白核與事實相符，堪予採信
    。
二、至被告雖辯稱：伊並不認識告訴人所指稱在一樓大廳追打告
    訴人之那群人云云。惟查，依告訴人丙○○之證述：被告在
    持刀未剌中伊後，伊本來要離開，但被告以台語對他朋友說
    不要讓伊走，伊就被他們開始追著打，伊同事甲○○也被他
    們7 、8 人追打等語（見偵查卷第61頁、本院96年11月15日
    審判筆錄第3 頁）；告訴人甲○○證述：當時伊有看到丙○○被圍住，應該有6 至8 人，好像是有跟被告認識，餘光中
    伊有看到丙○○被打，丙○○離開後，那群追他的人圍著伊
    ，確實有人對伊作施暴的動作，因伊無法指認為何人，故未
    特別在意等語（見本院96年11月15日審判筆錄第9 、11頁）
    ，互核告訴人二人所述遭追打之情節均相符合。是依告訴人
    丙○○、甲○○之上開證述，倘被告不認識追打告訴人之那
    群人，何以那群人會聽從被告之指示，不讓告訴人離開並追
    打告訴人？故被告前揭辯解顯與事實不符，不足採信。準此
    ，被告與該群追打告訴人之友人間就上開傷害犯行，有犯意
    聯絡及行為分擔甚明。
三、按殺人與傷害之區別，應以有無殺意為斷，即行為人於下手
    時有無決意取被害人之生命為準，至於被害人受傷處是否致
    命部位，及傷痕多寡、輕重為何等，亦僅得供審判者心證之
    參考，究不能據為絕對之標準；行為人於行為當時，主觀上
    是否有殺人之故意，除應斟酌其使用之兇器種類、攻擊之部
    位、行為時之態度、表示外，尚應深入觀察行為人與被害人
    之關係、衝突之起因、行為當時所受之刺激、下手力量之輕
    重，被害人受傷之情形及行為人事後之態度等各項因素綜合
    予以研析。又按殺人未遂罪之成立，以有戕害他人生命之故
    意，著手於刺殺之實行而未發生死亡之結果為要件，故行為
    人是否具有殺人之故意，加害時所用器具，被害人受傷多寡
    以及受傷部位是否為致命之處，有時雖可藉為認定有無殺意
    之心證，但究不能據為絕對之標準，尚須就行為人主觀犯罪
    認識與客觀犯罪事實，參酌社會上一般經驗法則論理為斷。
    經查：
（一）告訴人丙○○、甲○○因遭被告持皮帶刀刺傷，而分別受
      有右前胸長2.5 公分、深2.5 公分之刺傷，及左上臂裂傷
      （7 ×1.5 公分）、上腹部穿刺傷合併肝臟穿刺傷之傷害
      ，業據前揭診斷證明書所載明。惟告訴人丙○○之傷勢並
      不嚴重，無傷及重要器官，目前已治癒，而告訴人甲○○
      所受上腹部穿刺傷，傷口長寬為3 ×0.5 公分，深度為刺
      穿腹壁肌肉並刺及左肝造成2 公分長之傷口，經門診追蹤
      3 次，最後1 次為96年4 月4 日，目前已未追蹤等情，此
      經國泰綜合醫院以96年10月12日（96）管歷字第1317號函
      覆明確。是依告訴人丙○○所受右前胸刺傷之傷勢既非嚴
      重，無傷及重要器官，且已治癒，可見被告下手之力量非
      重，自難僅憑其所受傷害為右前胸之部位，即遽認被告係
      基於殺人之犯意為之；而告訴人甲○○所受左上臂裂傷並
      非要害部位，其所受上腹部穿刺傷合併肝臟穿刺傷，雖刺
      及左肝造成2 公分長之傷口，惟經門診治療3 次後即未追
      蹤，且其目前係以服中藥、健康食品來保養身體，此據告
      訴人甲○○陳明在卷，衡情其腹部及肝臟所受刺傷應未達
      嚴重之程度，則被告有無殺害告訴人甲○○之故意，尚應
      綜合當時之情形加以認定，亦不能完全執此即推認被告有
      致告訴人甲○○於死之目的。
（二）參之案發當時情形，被告與告訴人丙○○、甲○○乃素昧
      平生，並無仇恨或怨隙，被告之所以持皮帶刀刺傷告訴人
      丙○○，乃因酒後誤以為告訴人丙○○瞪視其本人有挑釁
      之舉止，而出手刺傷告訴人丙○○，並非深仇大恨；又被
      告刺傷告訴人甲○○之目的，乃因告訴人甲○○從中勸阻
      所致，此分據被告及告訴人丙○○、甲○○供述在卷，並
      有前揭案發現場監視器所翻拍之照片在卷可資佐參，堪認
      被告刺傷告訴人二人之動機，僅係在不滿告訴人丙○○瞪
      視挑釁及告訴人甲○○介入勸阻而已，應屬臨時起意而出
      手刺傷告訴人。佐以告訴人丙○○所受前揭傷勢並非嚴重
      ，且已治癒，業如前述，可見被告下手之力道非重，而告
      訴人甲○○既係在從中勸阻被告與告訴人丙○○間所發生
      之衝突，被告主要目的既係欲持刀教訓告訴人丙○○，足
      見被告下手之目的並非在致告訴人甲○○於死，僅出於教
      訓之意味，縱使因此致告訴人甲○○受有腹部及肝臟之刺
      傷，亦難謂被告有殺害告訴人甲○○之犯意。又觀諸現場
      情形，被告一開始乃持皮帶刀刺向告訴人丙○○，告訴人
      丙○○於遭被告持刀揮刺時曾多次閃躲，致被告未能刺中
      ，告訴人甲○○隨即出面勸阻被告，並推開告訴人丙○○
      ，其因此遭被告刺傷2 刀之後隨即離開，告訴人丙○○返
      回幫忙，然告訴人丙○○當時遭被告刺中1 刀後立即對被
      告大喊「你夠了沒有」時，被告旋即跑掉，未再持續持刀
      行刺告訴人丙○○乙節，業據告訴人丙○○、甲○○於本
      院審理中分別證述明確。是以，被告若係基於殺人犯意持
      刀攻擊告訴人，則在刺中告訴人甲○○2 刀及丙○○之胸
      部1刀 後，衡情大可繼續持刀行兇刺向已受傷之告訴人丙○○，當非難事，然於告訴人丙○○大喊「你夠了沒有」
      之時，被告卻隨即停止行刺而逃逸，益徵被告尚無殺害告
      訴人丙○○、甲○○之意圖，至為灼然。
（三）又自被告所持以刺傷告訴人之皮帶刀外觀而論，被告所持
      之皮帶刀之刀刃為三角形狀，刀刃後面之長方形部分為皮
      帶，而皮帶與刀刃間之凹陷處則為握柄等情，此除據被告
      供明在卷外，並有被告於警詢時所繪製皮帶刀之實際大小
      形狀圖在卷可稽（見偵查卷第17頁）。而經本院實際測量
      上開繪製圖之皮帶刀之刀刃長度，自刀尖至握柄之長度僅
      約不到5 公分，與一般刀類之刀刃長度相較，顯然屬於較
      短之刀類，並無法貫穿人體，則被告手握此皮帶刀朝告訴
      人揮刺，客觀上雖可造成皮肉割裂之外傷，然尚不致於太
      過於深插入人體，且參以被告持之刺傷告訴人後隨即逃逸
      之行為以觀，益足認定於被告持皮帶刀朝告訴人揮刺之際
      ，其主觀上並無致告訴人於死之故意。
（四）至被告於警詢時雖供稱：當時確有殺害告訴人之意圖云云
      ，然被告為該陳述時，同時表明：「我當時確實有要殺害
      被害人丙○○、甲○○之意圖，但是出於警告他們之用意
      ，我當時是想要刺被害人丙○○及甲○○2 人手部，因他
      們有移動才會刺到身體要害處」等語，是依被告於該次警
      詢時之連續陳述內容即知，被告僅係出於警告之目的而刺
      傷告訴人，且衡情被告應知悉朝告訴人丙○○、甲○○之
      手部揮刺並無當場致告訴人於死之可能，且參以被告嗣於
      檢察官內勤訊問時明確表明並無殺人之動機，由此顯見被
      告前揭陳述有殺害告訴人意圖之真意，並非即指欲置告訴
      人丙○○、甲○○於死之意思。從而，尚不得以被告前揭
      片面不一致供述，驟認被告主觀上即有殺人之犯意。
（五）綜合上情以觀，被告應無持刀戕害告訴人丙○○、甲○○
      之生命之故意，至為明確。公訴意旨認被告有殺人之犯意
      云云，顯與事實不符，自有未洽。
四、綜上所述，本案事證明確，被告之傷害犯行洵堪認定，應依
    法論科。
五、論罪科刑之理由：
（一）核被告所為，係犯刑法第277 條第1 項之普通傷害罪。公
      訴意旨認應依刑法第271 條第2 項、第1 項之殺人未遂罪
      處斷，尚有未洽，已如前述，惟起訴之基本社會事實相同
      ，爰依法變更起訴法條。又被告與在場約7 、8 名姓名年
      籍不詳之成年友人，就上揭傷害告訴人之犯行，互有犯意
      聯絡及行為分擔，應論以共同正犯。又被告接續以一個傷
      害行為同時傷害告訴人甲○○、丙○○二人，乃一行為同
      時觸犯二傷害罪，為同種想像競合犯，依刑法第55條規定
      從一重僅論以一傷害罪名處斷。
（二）爰審酌被告有詐欺及毒品之犯罪前科（不構成累犯），素
      行非佳，僅因懷疑遭告訴人丙○○瞪視挑釁，即持刀刺傷
      告訴人，造成告訴人丙○○受有右前胸剌傷、告訴人甲○○受有左上臂裂傷及上腹部穿刺傷合併肝臟穿刺傷之傷害
      ，告訴人甲○○所受之傷勢非輕，告訴人均因此身心受有
      相當程度之痛苦，並已影響告訴人之正常工作及生活，迄
      今仍未能給予告訴人適當之賠償，以彌補告訴人所受損害
      ，惡性非輕，難認被告之犯後態度良好，惟念及被告犯後
      坦承大部分犯行，暨其家庭狀況、大學學歷、犯罪動機、
      所生危害程度等一切情狀，量處如主文所示之刑，以資懲
      儆。
（三）又按犯罪在96年4 月24日以前者，除本條例另有規定外，
      有期徒刑減其刑期2 分之1 ；依本條例應減刑之罪，未經
      判決確定者，於裁判時，減其宣告刑，依前項規定裁判時
      ，應於判決主文同時諭知其宣告刑及減得之刑，中華民國
      九十六年罪犯減刑條例第2 條第1 項第3 款、第7 條分別
      定有明文。本件被告之犯罪時間既在96年4 月24日之前，
      且無上開條例所定不得減刑之情形，自應適用該條例而減
      其宣告刑2 分之1 。
（四）至被告持以犯罪之皮帶刀，雖為被告所有，惟業經被告丟
      棄，並未扣案，此據被告供陳在卷，且觀諸前揭被告所繪
      製皮帶刀之大小形狀圖，僅得悉該皮帶刀之刀刃部分呈現
      三角形，長度不足5 公分，除此之外，自該形狀圖之外觀
      及告訴人與被告之陳述內容，均無從證明該皮帶刀為槍砲
      彈藥刀械管制條例所規範之刀械而得認屬違禁物，因之，
      為免日後執行之困難，爰不予宣告沒收，附此敘明。
據上論斷，應依刑事訴訟法第299 條第1 項前段、第300 條，刑
法第28條、第277 條第1 項、第55條，刑法施行法第1 條之1 第
1 項、第2 項前段，中華民國九十六年罪犯減刑條例第2 條第1
項第3 款、第7 條，判決如主文。
本案經檢察官王育珍到庭執行職務
中    華    民    國    97    年     1    月    18    日
                刑事第十六庭  審判長法  官  蔡守訓
                                    法  官  施添寶
                                    法  官  吳俊龍
以上正本證明與原本無異。
如不服本判決，應於判決送達後10日內，向本院提出上訴狀。
                                    書記官  高菁菁
中    華    民    國    97    年    1     月    18    日
附錄本判決論罪科刑法條：
中華民國刑法第277條
傷害人之身體或健康者，處3 年以下有期徒刑、拘役或1 千元以
下罰金。
犯前項之罪因而致人於死者，處無期徒刑或7 年以上有期徒刑；
致重傷者，處3 年以上10年以下有期徒刑。


司法院資訊處製作；財團法人民間司法改革基金會備份。
